【裁判字號】    97,訴,451
【裁判日期】    970327
【裁判案由】    毒品危害防制條例
【裁判全文】
臺灣高雄地方法院刑事判決               97年度訴字第451號
公  訴  人  臺灣高雄地方法院檢察署檢察官
被      告  甲○○
上列被告因違反毒品危害防制條例案件，經檢察官提起公訴（96
年度毒偵字第9884號、第10477 號），本院判決如下：
    主  文
甲○○施用第一級毒品，累犯，處有期徒刑捌月。又施用第一級
毒品，累犯，處有期徒刑捌月，扣案之第一級毒品海洛因壹包（
驗後淨重零點零陸捌公克）沒收銷燬之。應執行有期徒刑壹年參
月，扣案之第一級毒品海洛因壹包（驗後淨重零點零陸捌公克）
沒收銷燬之。
其他被訴施用第一級毒品部分無罪。
    事  實
一、甲○○前因施用毒品案件，經本院以91年度毒聲字第4124號
    裁定送觀察、勒戒後，認有繼續施用毒品之傾向，而再以91
    年度毒聲字第4761號裁定令入戒治處所施以強制戒治，於民
    國92年8 月8 日強制戒治執行完畢；又因施用毒品、竊盜等
    案件，經本院及台灣高等法院高雄分院分別以94年度訴字第
    1340號、94年度上易字第613 號判處有期徒刑1 年、1 年2
    月確定，二罪接續執行，甫於96年7 月16日因減刑縮刑期滿
    執行完畢。詎其仍不知悔改，於前揭觀察勒戒、強制戒治執
    行完畢釋放後5 年內，復基於施用第一級毒品海洛因之犯意
    ，分別於：
（一）96年10月3 日晚上11時許，在高雄縣林園鄉○○路253 巷
      14號住處，以針筒注射之方式，施用第一級毒品海洛因1
      次。嗣於96年10月4 日下午2 時50分許，在高雄縣林園鄉
      ○○街30號附近因竊盜案件為警查獲，經警徵得其同意採
      集其尿液送檢驗，結果呈第一級毒品海洛因代謝後嗎啡之
      陽性反應。
（二）96年10月29日晚上7 時許，在上開住處，以針筒注射之方
      式，施用第一級毒品海洛因1 次。嗣於同年月30日下午2
      時42分許，在高雄縣林園鄉○○路253 巷9 號前為警盤查
      ，經警徵得其同意採集其尿液送檢驗，結果呈第一級毒品
      海洛因代謝後嗎啡之陽性反應，並扣得海洛因1 包（毛重
      0.2 公克，驗後淨重0.068 公克）。
二、案經高雄市政府警察局小港分局、高雄縣政府警察局林園分
    局分別報請臺灣高雄地方法院檢察署檢察官偵查起訴。
    理  由
一、證據能力之認定：
    查卷附台灣檢驗科技股份有限公司96年10月19日濫用藥物尿
    液檢驗報告（參96毒偵10477 卷第7 頁）、高雄市立凱旋醫
    院96年11月12日濫用藥物尿液檢驗報告（參96毒偵9884卷第
    15頁），係檢察長基於檢察一體，事前概括選任鑑定人或囑
    託鑑定機關而為之鑑定報告，是前揭2 份檢驗報告均係依刑
    事訴訟法第208 條第1 項、第206 條之法定鑑定程序所得之
    專業判定結果，而依刑事訴訟法第206 條出具之鑑定報告，
    屬刑事訴訟法第159 條第1 項所指傳聞法則例外情形，故上
    開檢驗報告自均具有證據能力。
二、被告被訴有罪部分：
  (一)上揭事實，業據被告於本院審理中坦承不諱，且其於96年10
    月4 日、96年10月30日所採驗之尿液，經分別送往台灣檢驗
    科技股份有限公司、高雄市立凱旋醫院以GC/MS 方法（氣相
    層析/ 質譜儀法）檢驗，結果均確呈第一級毒品海洛因代謝
    後嗎啡之陽性反應，此有該公司96年10月19日、該醫院96年
    11月12日濫用藥物尿液檢驗報告各1 紙在卷可稽，足認被告
    上開自白確與事實相符，洵堪採為論罪科刑之依據。又被告
    前因施用毒品案件，經本院以91年度毒聲字第4124號裁定送
    觀察、勒戒後，認有繼續施用毒品之傾向，而再以91年度毒
    聲字第4761號裁定令入戒治處所施以強制戒治，於92年8 月
    8 日強制戒治執行完畢之事實，有臺灣高等法院被告前案紀
    錄表1 紙附卷可查，被告於觀察勒戒、強制戒治執行完畢釋
    放後5 年內再犯本件施用第一級毒品海洛因之罪，自應分別
    依法論罪科刑。是本件事證明確，被告犯行均堪認定。
  (二)按海洛因係屬毒品危害防制條例第2 條第2 項第1 款所稱之
    第一級毒品，依法不得施用。核被告上開2 次所為，均係犯
    毒品危害防制條例第10條第1 項之施用第一級毒品罪。其持
    有海洛因後，進而施用，其持有之低度行為應被其施用之高
    度行為所吸收，均不另論罪。其所犯上開2 罪間，犯意各別
    ，行為互異，應予分論併罰。又被告曾因施用毒品、竊盜等
    案件，經本院及台灣高等法院高雄分院分別以94年度訴字第
    1340號、94年度上易字第613 號判處有期徒刑1 年、1 年2
    月確定，二罪接續執行，甫於96年7 月16日因減刑縮刑期滿
    執行完畢等情，有臺灣高等法院被告前案紀錄表1 份附卷可
    稽，其於前開有期徒刑執行完畢後5 年內，再故意犯本件有
    期徒刑以上之罪，均為累犯，均應依刑法第47條第1 項之規
    定加重其刑。爰審酌被告前已因施用毒品案件經觀察勒戒、
    強制戒治後，本應徹底戒除毒癮，不料其竟仍繼續施用毒品
    ，且其前因減刑提前出監之事實，已如上述，不思良法美意
    ，痛改前非，竟再犯本件施用毒品犯行，顯見其並無戒除毒
    害之決心，本不宜寬貸；惟念其犯後坦承犯行，目前已在財
    團法人高雄私立仁愛之家附設慈惠醫院施用美沙冬治療毒癮
    ，有該醫院醫療費用收據等在卷可佐（參本院卷第28～40頁
    ），可見尚有悔意，及施用毒品乃自戕一己之身體健康，並
    具有病患性人格之特質，其行為本身對社會所造成之危害並
    非直接、鉅大等一切情狀，分別量處如主文所示之刑，並定
    其應執行刑，以資懲儆。
  (三)末扣案之白粉1 包（毛重0.2 公克），經送鑑驗結果，確含
    第一級毒品海洛因之成分（驗後淨重0.068 公克），有高雄
    市立凱旋醫院高市凱醫驗字第5619號濫用藥物成品檢驗鑑定
    書1 份在卷可稽，應依毒品危害防制條例第18條第1 項前段
    宣告沒收銷燬之，而其上之包裝袋應殘留有些微毒品，客觀
    上無法析離，應視同毒品併宣告沒收銷燬，至送驗耗損部分
    因已滅失，爰不另宣告沒收銷燬。
三、被告被訴無罪部分：
  (一)公訴意旨另以：被告甲○○於強制戒治期滿後5 年內，竟基
    於施用第一級毒品海洛因之犯意，於96年10月9 日上午9 時
    許，在高雄縣林園鄉○○路253 巷14號住處，施用第一級毒
    品海洛因1 次，因認其此部分犯行，亦涉犯毒品危害防制條
    例第10條第1 項之施用第一級毒品罪嫌云云。
  (二)按犯罪事實應依證據認定之，無證據不得認定犯罪事實；且
    被告或共犯之自白，不得作為有罪判決之唯一證據，仍應調
    查其他必要之證據，以察其是否與事實相符。而不能證明被
    告犯罪者，應諭知無罪之判決，刑事訴訟法第154 條第2 項
    、第156 條第2 項、第301 條第1 項分別定有明文。再事實
    之認定，應憑證據，如未能發現相當證據，或證據不足以證
    明，自不能以推測或擬制之方法，以為裁判基礎。刑事訴訟
    上證明之資料，無論其為直接證據或間接證據，均須達於通
    常一般人均不致於有所懷疑，而得確信其為真實之程度，始
    得據為有罪之認定，若其關於被告是否犯罪之證明未能達此
    程度，而有合理性懷疑之存在，致使無從形成有罪之確信，
    根據「罪證有疑，利於被告」之證據法則，即不得遽為不利
    被告之認定。又依刑事訴訟法第161 條第1 項之規定：檢察
    官就被告犯罪事實，應負舉證責任，並指出證明之方法。因
    此，檢察官對於起訴之犯罪事實，應負提出證據及說服之實
    質舉證責任。倘其所提出之證據，不足為被告有罪之積極證
    明，或其指出證明之方法，無從說服法院以形成被告有罪之
    心證，基於無罪推定之原則，自應為被告無罪判決之諭知，
    此有最高法院40年台上字第86號、76年台上字第4986號、92
    年台上字第128 號判例要旨足參。
  (三)經查：本件被告除上開論罪之96年10月3 日、96年10月29日
    施用毒品海洛因犯行外，並無本次（96年10月9 日）施用海
    洛因犯行經警查獲之證據，亦無其他採尿送驗有毒品陽性反
    應之紀錄資料，或其他毒品、施用器具等扣案可供參酌調查
    ，自不得僅以被告之自白作為有罪判決之唯一證據，是就此
    部分，檢察官之舉證尚未達於通常一般人均不致於有所懷疑
    ，而得確信其為真實之程度，自無從為被告有罪之認定，爰
    依前開之說明，自應為被告此部分無罪之諭知。
據上論斷，應依刑事訴訟法第299 條第1 項前段、第301 條第1
項，毒品危害防制條例第10條第1 項、第18條第1 項前段，刑法
第11條、第47條第1 項、第51條第5 款，判決如主文。
本案經檢察官劉慕珊到庭執行職務
中    華    民    國    97    年    3     月    27    日
                  刑事第十七庭  審判長法  官  洪能超
                                      法  官  陳思帆
                                      法  官  王俊彥
以上正本證明與原本無異。
如不服本判決應於收受本判決後10日內向本院提出上訴書狀，並
應敘述具體理由，如未敘述上訴理由者，應於上訴期間屆滿後20
日內補提理由書狀於本院（均須按他造當事人之人數附繕本）「
切勿逕送上級法院」。
中    華    民    國    97    年    3     月    27    日
                                      書記官  鄭永媚
附錄本案論罪法條：
毒品危害防制條例第10條
施用第一級毒品者，處6 月以上5 年以下有期徒刑。
施用第二級毒品者，處3 年以下有期徒刑。


司法院資訊處製作；財團法人民間司法改革基金會備份。
